臺灣嘉義地方法院民事裁定
111年度繼字第14號
聲  請  人  孫异囷  



上列聲請人聲明拋棄繼承事件，本院裁定如下：    
    主  文
一、本件拋棄繼承應予駁回。
二、程序費用新臺幣1,000元由聲請人負擔。   
    理  由
一、聲請意旨略以：聲請人係被繼承人孫陳玉女之次女，被繼承
    人於民國110年9月24日死亡，聲請人於110年10月5日始知悉
    被繼承人死亡，現自願拋棄繼承，請准予備查等語。
二、繼承人得拋棄其繼承權；前項拋棄，應於知悉其得繼承之時
    起3個月內，以書面向法院為之，民法第1174條第1、2項定
    有明文。又遺產繼承人，除配偶外，依下列順序定之：一、
    直系血親卑親屬。二、父母。三、兄弟姊妹。四、祖父母，
    復為民法第1138條所明定。又前揭法條所謂「知悉其得繼承
    之時」，係指知悉被繼承人死亡及自己已依民法第1138條規
    定成為繼承人之時而言。經查：
（一）被繼承人孫陳玉女（女，40年11月10日生，身分證統一編
      號：Z000000000號，生前住嘉義縣○○鄉○○村0鄰○○路000巷
      0號）於110年9月24日死亡，聲請人為孫陳玉女之次女，
      為第一順序之繼承人，被繼承人之配偶即聲請人之父親尚
      在世，及聲請人尚有1位哥哥、3位弟妹，聲請人於111年1
      月3日具狀聲明拋棄繼承等部分，有孫陳玉女除戶戶籍謄
      本、繼承系統表、全體繼承人的戶籍謄本各1件及本院收
      文戳章紀錄在卷可查（見本院卷第7、11、17至33頁），
      足認為真正。
（二）對比本件聲明拋棄繼承（111年1月3日）與孫陳玉女的死
      亡（110年9月24日）的時間點，已經超過前述規定3個月
      的法定期限，聲請人對此主張是於110年10月5日始知悉被
      繼承人死亡，未據其提出任何證據證明，且衡諸事理常情
      ，父母死亡為家中的大事，須由子女共同處理喪葬、遺產
      等事務，即使認為聲請人婚後定居在新北市，但是，尚有
      其兄、弟、妹可以通知，且被繼承人之配偶即聲請人之父
      親也尚在世，亦可通知聲請人，聲請人未能舉證證明聲請
      人之父、兄、弟、妹拒絕聯繫聲請人或無法通知聲請人的
      證據，所以本院不能僅憑聲請人之詞即認定聲請人遲至11
      0年10月5日才知道自己母親死亡的主張內容為真正，聲請
      人此部分主張，尚不足採。
（三）前述法條所謂「知悉」，係指事實部分而言（譬如死亡之
      事實，或前順序繼承人是否拋棄繼承之事實），並非指無
      法律概念，亦非對遺產範圍之瞭解而言，且子女得繼承父
      母之遺產一事乃為社會通念，在我國即便未接受國民義務
      教育之人，於生活過程中即可從相關報導或見聞之社會事
      件了解，不須接受相關法律專業訓練甚明，是聲請人既於
      被繼承人孫陳玉女死亡時即知悉繼承之事實，其如欲拋棄
      繼承，依前揭規定及說明，應於知悉其得繼承之時起3個
      月內以書面向法院為拋棄繼承之意思表示。
（四）聲請人既已知悉繼承之事實，卻遲至111年1月3日始聲明
      拋棄繼承一節，有聲請狀上本院收狀日期戳章可佐（見本
      院卷第7、11頁），顯然已逾3個月之期限，核與前開規定
      及說明不合，應予駁回。
三、爰裁定如主文。
中　　華　　民　　國　　111 　年　　1 　　月　　10　　日
                  家事庭      法  官  王昌國    
以上正本係照原本作成。
如對本裁定抗告，須於裁定送達後10日之不變期間內，向本院提
出抗告狀，並繳納抗告費新臺幣1,000元。
中　　華　　民　　國　　111 　年　　1 　　月　　10　　日
                              書記官  陳喬琳